臺灣高等法院民事裁定  
111年度抗字第747號
 抗  告  人  全國不動產經紀股份有限公司


法定代理人  葉春智  
相  對  人  呂正一即正一實業社

上列當事人間損害賠償事件，抗告人對於中華民國111年5月5日
臺灣臺北地方法院111年度訴字第2069號裁定提起抗告，本院裁
定如下：
    主  文
原裁定廢棄。
相對人在原法院之聲請駁回。
抗告訴訟費用由相對人負擔。
    理  由
一、按訴訟之全部或一部，法院認為無管轄權者，依原告聲請或
    依職權以裁定移送於其管轄法院。又當事人得以合意定第一
    審管轄法院。但以關於由一定法律關係而生之訴訟為限。民
    事訴訟法第28條第1項、第24條第1項分別定有明文。是關於
    由一定法律關係而生之民事訴訟，除有專屬管轄外，當事人
    得以合意定第一審管轄法院。又當事人以合意定第一審管轄
    法院者，當事人及法院均應受其拘束。關於合意管轄之規定
    ，除專屬管轄外，得排斥其他審判籍而優先適用。
二、本件抗告人起訴主張：兩造於民國102年4月10日簽訂加盟契
    約(下稱系爭契約)，約定相對人應按月向抗告人繳付廣告費
    新台幣(下同)5,000元、資訊服務費3,000元、網路行銷費3,
    000元，稅費550元，共計1萬1,550元。詎相對人未依約給付
    ，經伊於111年2月24日定期催告給付，並禁止相對人使用伊
    之標章與名稱，期滿，相對人仍拒不繳納，爰依系爭契約第
    24條、第26條約定，請求相對人給付欠費35萬7,700元、懲
    罰性違約金20萬元，並應將含有「全國不動產R設計圖」、
    「全國不動產NATIONAL  REALTY設計圖及圖」商標之招牌、
    文件、物品予以拆除，並提出系爭契約為證（見原法院卷第
    9-47頁)。又系爭契約第29條約定：「如因本契約涉訟時，
    甲、乙雙方均同意以臺灣臺北地方法院為第一審管轄法院」
    （見原法院卷第41頁），可見兩造係就系爭契約關係所生之
    訴訟，合意約定以原法院為第一審管轄法院，系爭契約關係
    所生之訴訟並非專屬管轄訴訟，依上開規定及說明，原法院
    就兩造間因系爭合約所生訴訟自有管轄權。
三、次按民事訴訟法第24條所定之合意管轄，如當事人之一造為
    法人或商人，依其預定用於同類契約之條款而成立，按其情
    形顯失公平者，他造於為本案之言詞辯論前，得聲請移送於
     其管轄法院，但兩造均為法人或商人者，不在此限，同法
    第
    28條第2項定有明文。矧以上開規定之立法意旨，乃係當事
    人之一造如為法人或商人，以其預定用於同類契約之合意管
    轄條款與非法人或商人之他造訂立契約者，締約之他造就此
    條款多無磋商變更之餘地，為防止合意管轄條款之濫用，保
    障經濟弱勢當事人之權益，於同法第28條第2項規定上述情
    形如按其情形顯失公平者，他造於為本案之言詞辯論前，得
    聲請法院將該訴訟移送於其法定之管轄法院；並於同條項但
    書明定兩造均為法人或商人者不適用聲請移送之規定，以免
    爭議（民事訴訟法第28條第2項立法理由參照）。
四、相對人以：抗告人係法人，系爭契約係依其預定於同類契約
    條款所預立之附合型契約，倘依系爭契約第29條合意管轄約
    定，令伊忍受舟車勞頓及交通勞費支出前往應訴，顯有失公
    平，爰依民事訴訟法第28條第2項規定，聲請移送至伊居住
    處所之臺灣高雄地方法院（下稱高雄地院）管轄云云。惟 
    查，相對人為獨資商號，以經營不動產仲介經紀業、不動產
    買賣、租賃業等為其營業項目，有公司基本資料可稽（見本
    院卷第15頁)，相對人既係以其獨資商號之名義即正一實業
    社(見原法院卷第45-47頁)，簽立系爭契約，自屬商人。而
    兩造既分別為法人、商人，則依民事訴訟法第28條第2項但
    書，因系爭契約所生之訴訟，依系爭契約第29條之合意管轄
    約定，即應由原法院管轄。相對人聲請將訴訟移轉高雄地院
    管轄，並無理由，乃原法院依相對人之聲請，將本件移送相
    對人住所地之法院即高雄地院，於法尚有未合，抗告意旨指
    摘原裁定不當，聲明廢棄，非無理由，爰廢棄改判如主文所
    示。
五、據上論結，本件抗告為有理由，裁定如主文。 
中　　華　　民　　國　　111 　年　　7 　　月　　6 　　日
                   民事第二十四庭
                        審判長法  官  胡宏文
　　　　　　　　　　　　　　  法  官  陳筱蓉
　　　　　　　　　　　　　    法  官  楊雅清
正本係照原本作成。
不得再抗告。
中　　華　　民　　國　　111 　年　　7 　　月　　7 　　日
　　　　　　　　　　   　　　書記官  陳惠娟